【裁判字號】    89,訴,1261
【裁判日期】    890721
【裁判案由】    毒品危害防制條例
【裁判全文】
臺灣臺中地方法院刑事判決                        八十九年度訴字第一二六一號
    公  訴  人  臺灣臺中地方法院檢察署檢察官
    被      告  甲○○
右列被告因毒品危害防制條例案件，經檢察官提起公訴 (八十九年度毒偵字第三０一
五號)，本院判決如左︰
    主      文
甲○○連續施用第一級毒品，處有期徒刑拾月。扣案之第一級毒品海洛因壹包（毛重
零點伍公克）沒收銷燬之，注射針筒貳支均沒收。又連續施用第二級毒品，處有期徒
刑陸月，扣案之第二級毒品安非他命壹包（毛重壹點捌公克）沒收銷燬之，吸食器壹
組沒收。主刑部分應執行有期徒刑壹年貳月。
    事      實
一、甲○○有多次違反麻醉藥品管理條例前科，惟執行完畢均已逾五年；復因施用毒
    品案件，經本院以八十九年度毒聲字第七三０號裁定送臺灣臺中看守所附設勒戒
    所觀察、勒戒後，認無繼續施用毒品之傾向，臺灣臺中地方法院檢察署（起訴書
    誤載為臺灣雲林地方法院檢察署）檢察官乃於八十九年二月十五日以八十九年度
    毒偵字第八九四號為不起訴處分確定。詎甲○○猶不知自我約束，明知海洛因已
    列為毒品危害防制條例第二條第二項第一款所稱之第一級毒品，又基於概括之犯
    意，分別於八十九年四月十九日及同年月二十五日凌晨一時許，由綽號「阿明」
    之年籍、姓名均不詳之男子處購得第一級毒品海洛因，即連續在臺中縣潭子鄉○
    ○村○○路八十二巷十五號三樓住處，將第一級毒品海洛因置入注射針筒注入體
    內或摻入香煙內吸食等方式，施用毒品海洛因二次。又明知安非他命已列為毒品
    危害防制條例第二條第二項第二款所稱之第二級毒品，另基於概括之犯意，分別
    於八十九年四月十九日下午七時許及同年月二十四日晚間十一時許，由綽號「建
    元」之年籍、姓名均不詳之男子處購得第二級毒品安非他命，即連續在上開住處
    ，將第二級毒品安非他命置入吸食器內以火點燃燒烤使生煙霧吸食之方式，施用
    毒品安非他命二次。嗣於八十九年四月二十五日下午二時三十分許，在上開住處
    為警查獲，並當場扣得其所有之海洛因一包（毛重零點伍公克）、施用海洛因之
    注射針筒二支（其中一支尚未使用，預備供吸食所用）、安非他命一包（毛重壹
    點捌公克）及施用安非他命之吸食器一組。其後甲○○經本院以八十九年度毒聲
    字第二五九五號裁定送觀察、勒戒後，認有繼續施用毒品之傾向。
二、案經臺中縣警察局豐原分局移請臺灣臺中地方法院檢察署檢察官偵查起訴。
    理      由
一、訊據被告甲○○固坦承上開施用海洛因及於八十九年四月二十四日晚間十一時許
    施用安非他命之犯行，惟矢口否認其餘施用安非他命之行為，經查：被告於八十
    九年四月二十五日獲案後所採集之尿液，經送請臺中縣衛生局檢驗結果，呈嗎啡
    及甲基安非他命陽性反應，有該局之煙毒尿液檢驗成績書一紙附卷可稽，而毒品
    海洛因係嗎啡經化學合成之半人工合成品，藥（毒）性甚於嗎啡，其經吸食或施
    打進入人體，藉人體解毒系統之代謝作用而分解成藥（毒）性較低之嗎啡，故於
    吸食或施打海洛因之煙毒嫌犯尿液中，可檢出嗎啡煙毒反應；又一般吸食或施打
    煙毒品，八小時內約有百分之八十量於尿中排出，二十四小時後剩餘量之百分之
    九十再排出，七十二小時後仍有微量排出，此有憲兵司令部八十年五月七日鑑
    驗字第一七四六號函附卷可按，足見被告於本院審理中所為坦承施用海洛因及於
    八十九年四月二十四日晚間十一時許施用安非他命之自白，與事實相符。而被告
    自承自八十年十月初即開始施用安非他命，有警訊筆錄可參，復參酌本案被查獲
    時仍持有安非他命，及一般施用毒品者，常具成癮性及依賴性，戒除不易之常情
    ，被告除在監所外，應始終接觸毒品不輟，是其在警、偵訊中自白於八十九年四
    月十九日晚間七時許施用安非他命毒品等語，應屬事實。從而，可知其於本院審
    理時否認於八十九年四月十九日晚間七時許施用安非他命毒品云云，應屬事後避
    重就輕之詞，不足採信。此外，本案尚有如事實欄所示之物扣案可資佐證，事證
    明確，被告犯行洵堪認定。
二、按海洛因、安非他命分屬毒品危害防制條例第二條第二項第一款、第二款所指之
    第一級及第二級毒品，合先敘明。被告前因施用毒品案件，經本院以八十九年度
    毒聲字第七三０號裁定送臺灣臺中看守所附設勒戒所觀察、勒戒後，認無繼續施
    用毒品之傾向，臺灣臺中地方法院檢察署檢察官乃於八十九年二月十五日以八十
    九年度毒偵字第八九四號為不起訴處分確定；再因相同案件，經本院以八十九年
    度毒聲字第二九五九號裁定送觀察、勒戒後，認有繼續施用毒品之傾向，有該署
    刑案資料查註紀錄表及有無繼續施用毒品傾向證明書各一份在卷足憑。被告於五
    年內再犯施用毒品案件，核其所為係分別犯毒品危害防制條例第十條第一項及第
    二項之施用第一級、第二級毒品罪。公訴人雖未就被告於八十九年四月二十五日
    凌晨一時許施用海洛因，及於八十九年四月二十四日晚間十一時許施用安非他命
    之犯行部分起訴，惟與已起訴且經認定有罪部分有連續犯裁判上一罪之關係，為
    起訴效力所及，本院自得一併審理。被告施用第一級、第二級毒品，其持有毒品
    之行為，意在供己施用，故持有之低度行為，應為施用之高度行為所吸收，不另
    論罪。被告先後二次施用第一級毒品海洛因及第二級毒品安非他命之犯行，各時
    間緊接，觸犯構成要件相同之罪，顯係基於概括犯意反覆為之，應分別依刑法第
    五十六條連續犯之規定，論以一罪，並加重其刑。而被告所犯上開二罪間，犯意
    各別、構成要件互殊，應分論併罰。末查被告因施用毒品犯行，經觀察、勒戒後
    ，猶不加克制，故態復萌，再施用毒品不輟，無視於毒品對於自身健康之戕害及
    國家對於杜絕毒品犯罪之禁令，惡性非輕，惟審酌被告犯後坦承犯行，態度尚佳
    ，及施用毒品者均具有相當程度之生理成癮性及心理依賴性，戒除不易，且犯罪
    心態亦與一般刑事犯罪之本質不同，非難性較低等一切情狀，量處如主文所示之
    刑，並定其應執行之刑，以資懲儆。扣案之海洛因一包（毛重零點伍公克）及安
    非他命一包（毛重壹點捌公克），均為毒品，應依毒品危害防制條例第十八條第
    一項前段沒收銷燬之。另注射針筒二支（其中一支尚未使用，預備供吸食所用）
    、吸食器一組為被告所有並供施用毒品犯罪或預備供施用毒品犯罪所用之物，惟
    非專供施用毒品之器具，業據被告供述甚明，應依刑法第三十八條第一項第二款
    宣告沒收。
據上論斷，應依刑事訴訟法第二百九十九條第一項前段、毒品危害防制條例第十條第
一項、第二項、第二十條第三項前段、第十八條第一項前段，刑法第十一條前段、第
五十六條、第五十一條第五款、第三十八條第一項第二款，判決如主文。
中    華    民    國    八十九      年      七      月      二十一    日
                                    臺灣臺中地方法院刑事第七庭
                                        法  官   劉  錫  賢
右正本證明與原本無異。
如不服本判決，應於判決送達後十日內向本院提出上訴狀，上訴於臺灣高等法院臺中
分院( 須附繕本 )。
                                      書記官
中    華    民    國    八十九      年      七      月      二十一    日
附錄論罪科刑之法條︰
毒品危害防制條例第十條第一項：
施用第一級毒品者，處六月以上五年以下有期徒刑
毒品危害防制條例第十條第二項：
施用第二級毒品者，處三年以下有期徒刑。


司法院資訊處製作；財團法人民間司法改革基金會備份。
